臺灣高雄地方法院刑事判決　　　　　　　96年度訴字第3297號
公　訴　人　臺灣高雄地方法院檢察署檢察官
被　　　告　丁○○
指定辯護人　本院公設辯護人　戊○○
被　　　告　甲○○
　　　　　　　　　　現於台灣高雄看守所
指定辯護人　本院公設辯護人　己○○
被　　　告　乙○○
選任辯護人　呂郁斌律師
上列被告因違反槍砲彈藥刀械管制條例案件，經檢察官提起公訴
（96年度偵字第18140、20306、22837號），本院判決如下：
    主  文
丁○○未經許可，寄藏手槍，處有期徒刑伍年月，併科罰金新
臺幣拾萬元，罰金如易服勞役，以新臺幣壹仟元折算壹日。扣案
之義大利TANFOGLIO 廠COMBAT型制式玖零手槍壹支（含彈匣壹個
，槍號AB28526 號，槍枝管制編號0000000000）、口徑玖釐米之
制式子彈拾捌顆均沒收。
甲○○未經許可，寄藏手槍，處有期徒刑伍年伍月，併科罰金新
臺幣拾萬元，罰金如易服勞役，以新臺幣壹仟元折算壹日。
乙○○未經許可，寄藏手槍，處有期徒刑伍年伍月，併科罰金新
臺幣拾萬元，罰金如易服勞役，以新臺幣壹仟元折算壹日。
    事  實
一、乙○○於民國94年間，明知劉林奇（已死亡）所寄放之制式
    90手槍1 把（義大利TANFOGLIO 廠COMBAT型，9mm 制式半自
    動手槍、槍號：AB28526 號）、子彈27顆，具有殺傷力，為
    違禁物，未經中央主管機關許可，不得持有、寄藏，竟仍予
    以寄藏在其高雄縣岡山鎮○○路27號3 樓住處，於96年5 月
    間某日約18、19時許，在甲○○所開設位於高雄縣岡山鎮○○○路紋身館內，因欲開設檳榔攤欠缺資金，遂以上開槍彈
    為擔保品，向甲○○調借資金，甲○○收受並寄藏上開槍彈
    後，遂以電話聯絡丁○○，並於乙○○交付上開槍彈予甲○○收受之2 、3 日後，在甲○○所開設位於高雄縣岡山鎮○○○路紋身館內，以上開槍彈為擔保品向丁○○調借新台幣
    5 萬元，丁○○收受上開槍彈後隨即寄藏於於高雄縣梓官鄉
    ○○路73號住處，於96年5 月中旬，因害怕家人發現，丁○○遂將上開槍、彈置於GUCCI 包包內，寄藏於其女友黃利伶
    （另行起訴）位於高雄縣岡山鎮○○○路162 號3 樓租屋處
    房間衣櫥內。嗣於96年5 月17日，因調查黃利伶弟弟黃家華
    強盜案件，為警持搜索票前往上址搜索，在黃利伶房間衣櫥
    內查扣置於GUCCI 包包內之上開槍、彈，再依據黃利伶之供
    述而循線查獲。
二、案經高雄市政府警察局刑警大隊移送臺灣高雄地方法院檢察
    署檢察官偵查起訴。
    理  由
壹、證據能力部分：
一、查本件被告甲○○於本院準備期日時，就同案被告乙○○、
    丁○○於警詢時所為陳述本認為無證據能力，其餘則同意有
    證據能力；惟其嗣後於本院審判程序時改為坦承犯有本案起
    訴書所列犯罪，而於調查證據時，就本院提示乙○○、丁○○警詢筆錄亦稱沒有意見，則依刑事訴訟法第159 條之5 規
    定，應視為被告已同意具有證據能力，而可作為證據，本院
    斟酌上開警詢筆錄並非非法取得，亦無證明力明顯過低之情
    形，是均得採為證據。
二、現行刑事訴訟法關於「鑑定」之規定，除選任自然人充當鑑
    定人外，另設有囑託機關鑑定制度。依同法第198 條、第20
    8 條之規定，不論鑑定人或鑑定機關、團體，固均應由法院
    、審判長、受命法官或檢察官視具體個案之需要而為選任、
    囑託，並依第206 條之規定，提出言詞或書面報告，始符合
    同法第159 條第1 項所定得作為證據之「法律有規定」之情
    形。否則所為之鑑定，仍屬傳聞證據。然於司法警察機關調
    查中之案件，為因應實務上，或因量大、或有急迫之現實需
    求，併例行性當然有鑑定之必要者，例如毒品之種類與成分
    、尿液之毒品反應，或者槍彈有無殺傷力等鑑定，基於檢察
    一體原則，得由該管檢察長對於轄區內之案件，以事前概括
    選任鑑定人或囑託鑑定機關、團體之方式，俾便轄區內之司
    法警察官、司法警察對於調查中之此類案件，得即時送請先
    前已選任之鑑定人或囑託之鑑定機關、團體實施鑑定，以求
    時效（法務部92年9 月1 日法檢字第0920035083號函參照，
    刊載於法務部公報第312 期）。此種由檢察機關概括選任鑑
    定人或概括囑託鑑定機關、團體，再轉知司法警察官、司法
    警察於調查犯罪時參考辦理之作為，法無明文禁止，係為因
    應現行刑事訴訟法增訂傳聞法則及其例外規定之實務運作而
    為。本件扣案之槍枝及子彈，係經查獲之司法警察逕依上開
    規定送由內政部警政署刑事警察局為鑑定，該局所為之書面
    鑑定報告即96年6 月1 日刑鑑字第0960080779號槍彈鑑定書
    ，自屬前揭「法律規定」得為證據者，而有證據能力（最高
    法院96年度台上字第2860號判決參照）。
貳、實體部分
一、訊據被告丁○○及乙○○自本院準備程序起即坦承犯行，而
    甲○○雖於本院準備程序時否認犯行，但嗣後於本院審判程
    序時亦已坦承犯行，而本案除被告之自白外，並有黃家華、
    黃利伶於警詢之陳述作為佐證，由扣案物品目錄表亦可證明
    確有扣得如事實欄所列有殺傷害力之制式手槍1 把及子彈27
    顆（扣押當日另扣得經鑑定並無殺傷力之子彈），及內政部
    警政署刑事警察局96年6 月1 日刑鑑字第0960080779號槍彈
    鑑定書證明扣案送鑑手槍1 支為係口徑9mm 制式半自動手槍
    ，為義大利TANFOGLIO 廠COMBAT型，槍號經以電解腐蝕法重
    現結果研判為「AB28526 號」，槍管內具陸條右旋來復線，
    可擊發同口徑制式子彈，認具殺傷力、子彈28顆中27顆認均
    係口徑9mm 制式制式子彈，採樣玖顆試射（故餘18顆），均
    可擊發，認具殺傷力、1 顆則係金屬彈殼及直徑8.9m m金屬
    彈頭組合而成，經拆解檢視，內不具底火、火藥認不具殺傷
    力，故被告乙○○、甲○○、丁○○、先後有寄藏具有殺傷
    力之90手槍1 把及子彈27顆之犯行洵堪認定。
二、查被告乙○○係自94年某日起，未經中央主管機關許可寄藏
    具殺傷力之制式手槍及子彈，直至其96年5 月間某日交付甲○○止，其寄藏之繼續乃犯罪行為之繼續，被告乙○○寄藏
    制式手槍及子彈之行為既繼續實施至刑法修正施行以後，自
    無行為後法律變更適用之可言（最高法院28年上字第733 號
    判例意旨、66年度第2 次刑庭庭推總會決議 (2)意旨參照）
    ，被告甲○○則於96年5 月間從乙○○處取得後寄藏上開手
    槍及子彈2 至3 日，被告丁○○則自96年5 月從甲○○處取
    得上開手槍及子彈後寄藏至96年5 月17日被查獲為止，核被
    告三人所為，均係犯槍砲彈藥刀械管制條例第7 條第4 項之
    未經許可寄藏制式手槍罪及同條例第12條第4 項之未經許可
    寄藏子彈罪。被告甲○○係自被告乙○○處取得上開手槍及
    子彈，甲○○於收受該等手槍及子彈時，內心所存之意思顯
    係由自己先行寄藏一段時間之意，亦即可能由其一直寄藏於
    自己之處，或者其為乙○○找得願借貸資金者即將手槍及子
    彈再行交寄，故甲○○當時並無幫助乙○○或與乙○○共犯
    寄藏手槍及子彈之意；而丁○○自甲○○處取得上開手槍及
    子彈後，並非為幫助乙○○、甲○○或與二人共犯而受寄之
    意，亦非認為該手槍及子彈已經為伊所有而加以持有，而係
    以手槍及子彈作為擔保，先寄藏於自己之處，等乙○○還錢
    後再交還予乙○○，故丁○○亦非幫助乙○○或與乙○○共
    犯寄藏手槍及子彈之意，則被告三人顯然是單獨成立違反槍
    砲彈藥刀械管制條例第7 條第4 項之未經許可寄藏制式手槍
    罪及同條例第12條第4 項之未經許可寄藏子彈罪。又被告三
    人均以一受託行為而同時寄藏制式手槍及子彈，而觸犯上開
    二罪，為想像競合犯，應依刑法第55條之規定，從一重之槍
    砲彈藥刀械管制條例第7 條第4 項之未經寄藏制式手槍罪處
    斷。又按寄藏槍、彈係受人委託代為保管，其保管之本身所
    為之持有，係寄藏之當然結果，故不另就被告三人持有部分
    予以論罪（最高法院74年台上字第3400號判例意旨參照）。
三、爰審酌被告三人未經許可竟寄藏具殺傷力之制式手槍及子彈
    ，其對於社會治安及人身安全所造成之危害甚鉅，乙○○寄
    藏時間約二年時間較長，犯後已坦承犯行，甲○○雖寄藏時
    間僅2 、3 日時間，但犯罪被發覺之初迄本院準備程序時均
    否認犯罪，犯後態度不佳，惟最終亦坦承犯行，丁○○寄藏
    時間至多僅十餘日，犯後已坦承犯行，及前揭槍、彈之數量
    等一切情狀，與被告三人為本案犯罪時均未曾受有期徒刑以
    上刑之宣告等，分別量處如主文所示之刑，並就罰金刑部分
    並諭知易服勞役之折算標準。扣案之義大利TANFOGLIO 廠
    COMBAT型制式90手槍1 支（含彈匣壹個，槍號AB28526 號，
    槍枝管制編號0000000000）、口徑9mm 之制式子彈18顆均為
    違禁物，依法均應沒收，且被告乙○○、甲○○、丁○○三
    人並不成立共犯關係，自不適用共犯連帶沒收之法理，及上
    開槍彈係違禁物，不問屬於何人均應沒收，沒收對象自以查
    獲時係由何人占有為沒收對象，本案雖係於被告丁○○女友
    弟弟黃家華強盜案件時查獲，但當時槍彈之占有人應為被告
    丁○○，故沒收對象即應僅限於被告丁○○，是對被告甲○○及乙○○即不再併宣告沒收。鑑定試射後所餘之彈殼9 個
    、彈頭7 顆，均屬於已擊發子彈之剩餘物，及與27顆有殺傷
    力之子彈同時扣案之另1 顆無殺傷力之子彈，既均無殺傷力
    ，自非違禁物，爰不另為沒收之諭知，附此敘明。
據上論斷，應依刑事訴訟法第299條第1項前段，槍砲彈藥刀械管
制條例第7條第4 項、第12條第4項，刑法第11條前段、第55條、
第42條第3項前段、第38條第1項第1款，判決如主文。
本案經檢察官丙○○到庭執行職務。
中　　華　　民　　國　　96　　年　　12　　月　　27　　日
                  刑事第九庭  審判長法  官  張世賢
                                    法  官  王奕勛
                                    法　官  黃紀錄
以上正本證明與原本無異。
如不服本判決應於收受本判決後10日內向本院提出上訴書狀，並
應敘述具體理由，如未敘述上訴理由者，應於上訴期間屆滿後20
日內補提理由書狀於本院（均須按他造當事人之人數附繕本）「
切勿逕送上級法院」。
中　　華　　民　　國　　96　　年　　12　　月　　27　　日
　　　　　　　　　　　　　　　　　  書記官  林志衡
槍砲彈藥刀械管制條例第7條
未經許可，製造、販賣或運輸火砲、肩射武器、機關槍、衝鋒槍
、卡柄槍、自動步槍、普通步槍、馬槍、手槍或各類砲彈、炸彈
、爆裂物者，處死刑、無期徒刑或7 年以上有期徒刑；處徒刑者
，併科新台幣3 千萬元以下罰金。
未經許可，轉讓、出租或出借前項所列槍砲、彈藥者，處無期徒
刑或5 年以上有期徒刑，併科新台幣1 千萬元以下罰金。
意圖供自己或他人犯罪之用，而犯前二項之罪者，處死刑或無期
徒刑；處徒刑者，併科新台幣5 千萬元以下罰金。
未 經許可，持有、寄藏或意圖販賣而陳列第1 項所列槍砲、彈
 藥者，處5 年以上有期徒刑，併科新台幣1 千萬元以下罰金。
 第1 項至第3 項之未遂犯罰之。
槍砲彈藥刀械管制條例第12條
未經許可，製造、販賣或運輸子彈者，處1 年以上7 年以下有期
徒刑，併科新台幣500 萬元以下罰金。
未經許可，轉讓、出租或出借子彈者，處6 月以上5 年以下有期
徒刑，併科新台幣300 萬元以下罰金。
意圖供自己或他人犯罪之用，而犯前二項之罪者，處3 年以上10
年以下有期徒刑，併科新台幣700 萬元以下罰金。
未經許可，持有、寄藏或意圖販賣而陳列子彈者，處5 年以下有
期徒刑，併科新台幣300 萬元以下罰金。
第 1 項至第 3 項之未遂犯罰之。
